臺灣高等法院花蓮分院刑事判決　　　　 95年度上訴字第294號
上　訴　人
即　被　告　己○○
　　　　　　　　　　（現於臺灣花蓮看守所羈押中）
　　　　　　戊○○
　　　　　　　　　　（現於臺灣花蓮看守所羈押中）
上二人共同
指定辯護人　李文平律師
上列上訴人因強盜等案件，不服中華民國95年9月27日臺灣臺東
地方法院95年度訴字第113號第一審判決（起訴案號：臺灣臺東
地方法院檢察署95年度偵字第1074號、第1085號），提起上訴，
本院判決如下：
    主  文
原判決撤銷。
己○○共同意圖為自己不法之所有，而竊取他人之動產，處有期
徒刑柒月。又連續意圖為自己不法之所有，結夥三人以上攜帶兇
器，以強暴至使不能抗拒，而取他人之物，處有期徒刑玖年。扣
案之改造手槍壹支、彈匣壹個、木製球棒壹支、鋁製球棒壹支、
開山刀壹把、木棍壹支、安全帽壹頂、手套柒個均沒收。又共同
意圖為自己不法之所有，而搶奪他人之動產，處有期徒刑捌月。
應執行有期徒刑拾年，扣案之改造手槍壹支、彈匣壹個、木製球
棒壹支、鋁製球棒壹支、開山刀壹把、木棍壹支、安全帽壹頂、
手套柒個均沒收。
戊○○意圖為自己不法之所有，結夥三人以上攜帶兇器，以強暴
至使不能抗拒，而取他人之物，累犯，處有期徒刑柒年貳月。扣
案之鋁製球棒壹支、木棍壹支、手套壹個均沒收。
    事  實
一、己○○與謝艦毅（已另案判決確定)共同基於意圖為自已不
    法所有之犯意聯絡，於民國（下同）95年3月8日下午1時45
    分許，在臺東縣臺東市○○路○段252巷67號前，見陳毫揮
    所有之車牌號碼P7－5280號自小客車上之鑰匙未取下，乃竊
    取該車做為代步工具，得手後將該車停放於臺東大潤發大賣
    場空地。
二、己○○另行起意，分別與戊○○、尤政凱、謝俊男（尤、謝
    二人均已判決確定）共同基於意圖為自已不法所有之概括犯
    意聯絡，連續為下列強盜行為：
  (一)己○○、戊○○及尤政凱為遂行本件強盜犯行，共同意圖為
    自己不法所有之犯意聯絡，先於95年3月20日凌晨1時許，在
    臺東縣臺東市馬偕醫院停車場空地，張、尤持客觀上足對人
    之生命、身體、安全構成威脅，具有危險性而可作為兇器使
    用之鐵製梅花扳手1支，共同轉鬆甲○○所有之4875－KA號
    自小客車上之車牌上之螺絲，己○○再戴手套拆卸該2面車
    牌，得手後將該2面車牌懸掛於前述P7－5280 號自小客車上
    。隨即由尤政凱駕駛前述換掛4875─KA車牌之原P7─5280號
    自小客車，搭載己○○及戊○○，在台東市區找尋強劫對象
    ，於同日凌晨2時20分許，見乙○○獨自一人騎機車經過臺
    東縣臺東市○○路26巷巷口，尤政凱駕車擋住乙○○機車並
    在車上把風，己○○手戴手套持木棍1支在車上伺機行動，
    戊○○自右後座下車，並持客觀上足可供兇器使用之鋁製球
    棒1支毆打乙○○之左前臂（未成傷），至使乙○○不能抗
    拒，己○○則趁機打開右前座車門伸手強取乙○○置於機車
    踏板上之手提包1只 (內有身分證、健保卡、駕駛執照、信
    用卡4張、提款卡1張及手機2支），得手後逃逸。
  (二)己○○、尤政凱承上強盜之概括犯意，並與謝俊男共同基於
    意圖為自己不法所有之犯意聯絡，於95年3月24日晚間10 時
    30分許，由尤政凱駕駛其不知情表哥施教正所有車號2501
    ─JN號自小客車，搭載己○○及謝俊男，在臺東縣卑南鄉○○村○○路259巷47號弘源商號門口，尤政凱在車上把風，
    己○○手戴手套與謝俊男下車，並分別持客觀上足可供兇器
    使用之木棍、木製球棒各1支，脅迫店主丙○○○拿錢出來
    ，至使丙○○○不能抗拒，任而己○○強取其所有之皮包1
    只（內有新臺幣5,000元）及脖子上之黃金項鍊乙條。得手
    後，己○○將上開項鍊取往資玉銀樓典當，得款後3人朋分
    花用。
  (三)己○○、尤政凱、謝俊男承上開強盜之概括犯意聯絡，於95
    年3月25日晚間11時許，由尤政凱駕駛車號2501─JN號自小
    客車，搭載己○○及謝俊男，在臺東縣臺東市○○路與正氣
    北路口之臨時攤販，尤政凱在車上把風，己○○頭戴安全帽
    ，手戴手套並持不具殺傷力之改造手槍乙支、謝俊男持開山
    刀1把下車，以「你有沒有欠人家錢」等脅迫方式，致謝文
    川害怕不能抗拒欲交付1000元，嗣己○○、謝俊男因己意中
    止離去而未遂。
三、己○○與尤政凱另共同基於意圖為自己不法所有之犯意聯絡
    ，於95年3月25日凌晨1時35分許，尤政凱駕駛車號2501─JN
    號自小客車，尾隨陳希蓁至臺東縣臺東市○○○路78巷與豐
    谷南路路口，趁陳希蓁1人在路上行走不及防備之時，由坐
    在駕駛座右側之己○○打開車門徒手搶奪陳希蓁之皮包（內
    有信用卡2張、身分證、駕駛執照、健保卡、手機2支等物）
    ，得手後逃逸。
四、嗣經警循線查獲上情，並扣得被告己○○所有供犯罪所用無
    殺傷力之改造手槍1支、彈匣1個、木製球棒1支、鋁製球棒
    1支、開山刀1把、安全帽1頂、手套7個及尤政凱所有供犯罪
    之木棍1支等物。
五、案經臺東縣警察局臺東分局報請臺灣臺東地方法院檢察署檢
    察官偵查起訴。
    理  由
一、按被告以外之人於審判外之陳述，雖不符前四條之規定，而
    經當事人於審判程序同意作為證據，法院審酌該言詞陳述或
    書面陳述作成時之情況，認為適當者，亦得為證據。當事人
    、代理人或辯護人於法院調查證據時，知有第159條第1項不
    得為證據之情形，而未於言詞辯論終結前聲明異議者，視為
    有前項之同意，刑事訴訟法第159條之5定有明文。經查，被
    告及辯護人對本件被害人等人於警詢之陳述及相關之書證、
    物證，均同意作為證據或無異議，則被害人於警詢中之陳述
    及相關書證、物證均有證據能力。
二、右揭事實，業經被告己○○於本院坦承不諱，核與共同被告
    戊○○、尤政凱、謝俊男及另案被告謝艦毅於警詢、偵查、
    原審所述及被害人庚○○、甲○○、丙○○○、謝文川、陳
    希蓁於警詢中指訴；證人乙○○於本院審理證述情節相符，
    並有資玉銀樓之負責人呂毓尊之證述及金飾買入/翻造登記
    簿、通聯調閱查詢單21紙、車輛查詢單4紙、刑案現場測繪
    圖2紙、監聽譯文1份、現場照片41張、內政部刑事警察局95
    年4月25日刑鑑字第0950056753號槍彈鑑定書等在卷可稽，
    並有被告己○○所有供犯罪所用無殺傷力之改造手槍1支、
    彈匣1個、木製球棒1支、鋁製球棒1支、開山刀1把、安全帽
    1頂、手套7個，尤政凱所有供犯罪之木棍1支等物扣案可證
    ，足證被告己○○自白與事實相符，其犯行應可認定。
三、訊據被告戊○○，固坦承與己○○共同竊取甲○○之二面車
    牌，惟否認與己○○有強盜之犯意聯絡，辯稱：我不知道己○○、尤政凱他們要行搶，我以為乙○○是飆車族，我持鋁
    製球棒是要打飆車族，我只是做勢打乙○○，但沒有打到，
    因乙○○之皮包掉在地上，己○○才臨時起意拿走，與他無
    犯意聯絡；其辯護人則辯稱：乙○○於警詢時證稱「副駕駛
    座那人就趁他打我時從我機車踏板拿走我的手提包」、「他
    們開車要跑時，我發現手提包被搶走，一時情急，往車的右
    後座窗戶上緣捶下去時受傷的」等語，則被告己○○拿走被
    害人之手提包顯然是趁其不及抗拒所取走，被害人發現時，
    被告已要離開，而憤怒追打，導致手受傷，與強盜罪之暴行
    須至使他人不能抗拒之情形有別，本案應無強盜罪之適用云
    云。惟查：
（一）被告戊○○於警詢及偵查中對本次犯行均供述甚詳：「…
      尤政凱在附近竊取自小客車車牌2面，…就載我與己○○
      至大潤發停車場後面換乘一部福特自小客車，並將竊取之
      車牌掛上，…就在市區閒逛，途中已忘了誰提議行搶，我
      們就開始找尋可行搶之對象，原本未發現有落單可行搶之
      對象，約於深夜2、3時，我們發現在台東市○○路○段有
      一男子獨自騎機車轉彎至豐盛路，我們3人就尾隨至黑暗
      處將該男子攔下，我下車後就持原置於車內之棒球棒做勢
      要毆打他時，己○○就乘機將該男子置於機車踏板之手提
      包搶走後逃逸」（警卷第18頁）、「3月20日凌晨2時，有
      與己○○、尤政凱搶別人的皮包，好像是己○○提議行搶
      ，尤政凱開車，我拿球棒，己○○也拿球棒（應是木棍）
      ，我當時坐後座，己○○坐在駕駛座旁，我們下車後，我
      棒子做勢要打被害人，己○○就直接拿被害人的皮包…因
      他們來找我，所以就跟他們一起去搶…尤政凱在前面開車
      ，當時我有聽到尤政凱與己○○在對話，後來在7-11 便
      利商店看到被害人，就越講越大聲說『這個、這個』，要
      矇住臉，車開到旁邊，我和己○○就下車行搶」等語（偵
      字第1074號卷第19-20頁、61頁）。於原審準備程序亦供
      稱「偷完車牌最後才講要搶劫」等語（原審卷第42頁）。
（二）證人乙○○於本院審理證稱「當時我先被汽車後座下車的
      人從後面來攻擊我，他有打到我的左前臂，我轉身防禦，
      汽車副駕駛座的人就將我踏板上的皮包拿走」、「當時我
      一個人騎車，只有我一部機車，並沒有同伴，遭劫時，我
      是空手未攜帶其他防衛器械」、「我離開便利商店以後，
      他們大概跟了我三百公尺左右，他們應該早就注意到我的
      皮包放在機車踏墊上，依當時情境，我皮包不可能不被搶
      走」、「因為他們最少有3個人，所以我沒有能力去防護
      我的皮包。皮包沒有辦法不被搶走」等語。
（三）由上陳述，可見戊○○、己○○、尤政凱等人於將偷來的
      小客車換上偷來之車牌後，即共同決議找尋強劫對象，嗣
      在便利商店發現乙○○單獨騎乘機車，3人即鎖定其為強
      劫對象，尾隨300公尺後，至豐盛路26巷口，3人分工進行
      強劫，由尤政開車擋住乙○○機車，己○○持木棍在車上
      伺機行動，戊○○拿球棒下車毆打乙○○，乙○○轉身空
      手防禦時，己○○趁機強取乙○○置於踏板上皮包，3人
      有強盜之犯意聯絡及行為之分擔，要屬無疑。被告戊○○
      辯稱乙○○是丸飆車族，下車係打飆車族，皮包是己○○
      臨時起意拿走，與他們2人無犯意聯絡云云，委無可採。
（四）次按搶奪與強盜雖同具不法得財之意思，然搶奪僅係乘人
      不備公然掠取，若施用強暴、脅迫或他法使被害人身體上
      或精神上處於不能抗拒之狀態，而取其財物或令其交付者
      ，則為強盜。而強盜罪之所謂「不能抗拒」，係指行為人
      所為之強暴、脅迫等不法行為，就當時之具體事實，予以
      客觀之判斷，足使被害人身體上或精神上達於不能或顯難
      抗拒之程度而言，有最高法院94年度台上字第2266號判決
      可資參照。查，以當時情境，被告共有3人，己○○雖未
      下車，但持有木棍1支，戊○○則持球棒對乙○○施強暴
      行為，然乙○○僅獨自1人，手無寸鐵，在被攻擊及機車
      被欄住動彈不得孤立無援之情況下，已足使其身體上或精
      神上達於不能或顯難抗拒之程度，被告之暴行已構成強盜
      行為應無疑義，嗣己○○趁機強取其皮包僅是被告共同施
      強暴至乙○○不能抗拒後之「取他人之物」之行為，不能
      與強盜行為切割而視為單獨之搶奪行為，辯護人所辯亦不
      足採信，被告戊○○之強盜犯行亦可認定。
四、刑法修正後新舊法比較適用
（一）查被告行為後，94年2月2日修正公布之刑法，自95年7月1
      日施行，修正後之刑法刪除第55條關於牽連犯之規定。本
      件被告所犯上開竊盜、強盜等罪具有牽連犯之關係，依修
      正前即行為時之規定，應從一重之強盜罪處斷；依修正後
      之刑法既已刪除牽連犯之規定，則所犯上述各罪應依數罪
      併罰之規定分論併罰。比較新舊法之規定，修正後之規定
      並非較有利於被告，依刑法第2條第1項之規定，應適用行
      為時之法律，即適用修正前刑法第55條牽連犯之規定，從
      一重之強盜罪處斷。
（二）被告行為後，刑法第56條連續犯之規定，業已公布刪除，
      則被告之犯行，因行為後新法業已刪除連續犯之規定，此
      刪除雖非犯罪構成要件之變更，但顯已影響行為人刑罰之
      法律效果，自屬法律有變更，依新法第2條第1項規定，比
      較新、舊法結果，仍應適用較有利於被告之行為時法律即
      舊法論以連續犯（最高法院95年第8次刑事庭會議決議參
      照）。
（三）被告行為後，刑法第51條第5款業經修正施行，修正前刑
      法第51條第5款規定：「宣告多數有期徒刑者，於各刑中
      之最長期以上，各刑合併之刑期以下，定其刑期。但不得
      逾20年」。修正後刑法第51條第5款規定：「宣告多數有
      期徒刑者，於各刑中之最長期以上，各刑合併之刑期以下
      ，定其刑期。但不得逾30年」。比較結果，修正後刑法並
      非較有利於行為人，依刑法第2條第1項前段之規定，仍應
      依修正前刑法，定其應執行之刑。
五、按刑法第321條第1項第3款之攜帶兇器竊盜罪，係以行為人
    攜帶兇器竊盜為其加重條件，此所謂兇器，其種類並無限制
    ，凡客觀上足對人之生命、身體、安全構成威脅，具有危險
    性之兇器均屬之，有最高法院79年台上字第5253號判例可為
    參照。本件犯罪事實二(一)，戊○○、尤政凱共同使用之梅手
    扳手1支、己○○、戊○○分持之木棍、鋁製球棒各1支；事
    實二(二)使用之木棍、木製球棒各1支；事實二(三)使用之改造
    手槍1把、開山刀1支，客觀上均足對人之生命、身體、安全
    構成威脅，顯具有危險性之兇器。核被告己○○事實一所為
    係犯修正刑法第320條第1項之竊盜罪；事實二(一)係犯刑法第
    321條第1項第3款、第4款之結夥3人以上攜帶兇器竊盜、第
    330條第1項結夥3人以上攜帶兇器之加重強盜罪；事實二(二)
    係犯刑法第330條第1項之結夥3人以上攜帶兇器加重強盜罪
    ；事實二(三)係犯刑法第330條第2項、第1項之結夥3人以上攜
    帶兇器加重強盜未遂罪；事實三係犯刑法第325條第1項之搶
    奪罪。被告戊○○事實二(一)所為係犯刑法第321條第1項之結
    夥3人以上攜帶兇器竊盜、第330條第1項之結夥3人以上攜帶
    兇器加重強盜罪。被告己○○就事實一與謝鑑毅；就事實二
    (一)與戊○○、尤政凱；事實二(二)(三)與尤政凱、謝俊男；事實
    三與尤政凱均有犯意之聯絡，行為之分擔，皆為共同正犯。
    被告己○○上開數次加重強盜罪及加重強盜未遂罪間，其時
    間緊接，所犯罪名相同，顯係出於概括之犯意為之，為連續
    犯，爰依修正前刑法第56條之規定從重論以結夥3人以上攜
    帶兇器，以強暴至使不能抗拒而取他人之物之加重強盜罪，
    並加重其刑。被告己○○、戊○○事實二(一)竊取車牌之行為
    ，係為掩人耳目以遂行稍後之加重強盜犯行，業經己○○供
    陳在卷，二者有方法結果之牽連關係，為牽連犯，應從一重
    之加重強盜罪處斷。被告己○○所為竊盜罪、連續加重強盜
    罪、搶奪罪間，犯意各別，行為互殊，犯罪構成要件不同，
    應分論併罰。被告己○○與尤政凱、謝俊男所為事實二(三)中
    止未遂部分，應依刑法第27條第1項減輕其刑，並先加後減
    。爰審酌被告2人正值青年，不求上進，虛耗青春於犯罪，
    惟己○○犯後坦承犯行，態度良好及犯罪動機、目的、次數
    、所生危害等一切情狀，分別量處如主文之刑，己○○並定
    其應執行之刑。扣案之無殺傷力之改造手槍1支、彈匣1個、
    木製球棒1支、鋁製球棒1支、開山刀1把、安全帽1頂、手套
    7個、木棍1支，分別為被告己○○及尤政凱所有供本件犯罪
    所用之物，業經己○○、尤政凱陳明在卷，應依刑法第38條
    第1項第2款宣告沒收。其餘扣案之物如紫色雨傘1把、起子1
    把、福特音響1台、CD主機盒、錄音帶19捲等皆與本案無關
    ，行動電話SIM卡為被害人陳希蓁所有已發還，爰不為沒收
    之宣告；供事實二(一)犯罪之梅花扳手1支業經己○○丟棄而
    滅失，且未扣案，亦不為沒收之宣告。
六、原審對被告2人論罪科刑，固非無見，惟查，(1)被告2人竊取
    車牌目的係為遂行稍後之強盜行為，與強盜行為有方法結果
    之牽連關係，原審另論以加重竊盜罪，即有不當。(2)扣案物
    中安全帽及手套均為己○○所有供本件犯罪所用之物，業經
    己○○於原審中供認，原審未於事實中敘明安全帽及手套與
    本案之關係，卻於理由中宣告沒收手套及未宣告沒收安全帽
    ，有判決矛盾之違法。(3)被告己○○與尤政凱共同搶奪事實
    三部分，主文未記載「共同」2字，亦屬不當。(4)被告戊○○僅參與1次強盜行為，原審主文卻記載「連續」，與事實
    不符。被告己○○、戊○○上訴，分別指摘原判決量刑過重
    及否認犯罪，固無理由，惟原判決既有可議，自應由本院將
    原判決撤銷改判。
七、併案意旨略以（臺灣臺東地方法院檢察署95年偵字第2589號
    ）：己○○意圖為自己不法之所有，於95年3月11日下午3時
    ，在臺東縣臺東市○○街160巷11號翁麗鳳住處，竊取其所
    有之手提包、側背包各1個（內有現金新台幣3萬元、美金10
    0元、手機1支、提款卡、健保卡各1張）等物，因認被告己○○另犯竊盜犯行，並與本件竊盜罪有連續犯之裁判上一罪
    關係，請求本院併為審理云云。惟按連續犯之所謂出於概括
    犯意，必須其多次犯罪行為自始均在一個預定犯罪計劃以內
    ，出於主觀上始終同一犯意進行，若中途有新犯意發生，縱
    所犯為同一罪名，究非連續其初發的意思，即不能成立連續
    犯，有最高法院70年度台上字第6296號判例可資參照。經查
    ，被告己○○與謝鑑毅共同竊取本件自小客車係為代步所用
    等語，業經己○○在本院供明，而竊取翁麗鳳皮包係為獲取
    財物，與竊車之目的不同，難認係在偷車預定犯罪計劃以內
    所為，且被告己○○亦否認有併案之竊盜犯嫌，主觀上已否
    認與竊車行為有連續犯之概括犯意。故併案部分與本件並無
    連續犯之裁判上一罪關係，本院不得審酌，應退由檢察官另
    行起訴。
八、據上論斷，應依刑事訴訟法第369條第1項前段、第364條、
    第299條第1項前段、刑法第2條第1項前段、第27條第1項、
    第28條、第320條第1項、第321條第1項第3款、第4款、第
    325 條第1項、第330條第1項、第2項、第47條、第38條第1
    項第2款、修正前刑法第55條、第56條、第51條第5款，判決
    如主文。
本案經檢察官丁○○到庭執行職務。
中　　華　　民　　國　　96　　年　　2 　　月　　27　　日
                  審判長法  官  何方興
                        法  官  王紋瑩
                        法  官  林鳳珠
以上正本證明與原本無異。
如不服本判決，應於判決送達後10日內，向本院提出上訴狀。其
未敘述理由者，並應於提出上訴狀後10日內向本院補提理由狀（
須附繕本）。
                        書記官  陳有信
中　　華　　民　　國　　96　　年　　2 　　月　　27　　日
參考法條：
刑法第320條第1項：
意圖為自己或第3人不法之所有，而竊取他人之動產者，為竊盜
罪，處5年以下有期徒刑、拘役或5百元以下罰金。
刑法第321條：
犯竊盜罪而有左列情形之一者，處6月以上、5年以下有期徒刑：
一  於夜間侵入住宅或有人居住之建築物、船艦或隱匿其內而犯
之者。
二  毀越門扇、牆垣或其他安全設備而犯之者。
三  攜帶兇器而犯之者。
四  結夥3人以上而犯之者。
五  乘火災、水災或其他災害之際而犯之者。
六  在車站或埠頭而犯之者。
前項之未遂犯罰之。
刑法第325條第1項：
意圖為自己或第3人不法之所有，而搶奪他人之動產者，處6月以
上5年以下有期徒刑。
刑法第330條：
犯強盜罪而有第 321 條第 1 項各款情形之一者，處 7 年以上有
期徒刑。
前項之未遂犯罰之。
